---
title: "02. R-Data Processing"
output: html_document
---

```{r setup, include=FALSE}
knitr::opts_chunk$set(echo = TRUE)
```

## R Data Preocessing by Index

### Indexing 및 Filtering을 이용한 데이터 정리

* Survey 데이터를 부르고 열 이름 확인

```{r dataload}
library(MASS)
library(psych)
library(Hmisc)
library(xtable)

data(survey)
```


사용하는 패키지
- plotrix
- vioplot
- vcd 

Barplot
```{r barplot}
counts = table(state.region)
counts
barplot(counts, main = 'Simple Bar Chart', xlab = 'region', ylab = 'freq')
```


```{r matcars_barplot}
mtcars
str(mtcars)
head(mtcars)

freq.cyl = table(mtcars$cyl)
cyl.name = c("4 cyl", "6 cyl", "8 cyl")
barplot(freq.cyl, main = "simple bar chart", col ="orange", names.arg = cyl.name)
```


Pie Chart
- 범주형 변수의 시각화에 파이 차트를 많이 사용
- 파이차트는 pie() 함수를 사용
- 파이차트 위에 범주레벨과 비율을 표시하기 위해 lable 옵션 사용
```{r piechart}
cyl.name2 = paste0(cyl.name, "(", freq.cyl, "%)")
pie(freq.cyl, lables = cyl.name2, col = rainbow(length(freq.cyl)), main = 'pie chart')

if(!require(plotrix)){install.packages('plotrix'); library(plotrix)}
pie3D(freq.cyl, lables = cyl.name2, explode = 0.1, main = '3D Pie Chart')
```


3D Pie Chart
- plotrix() : 3차원 형태의 Pie Chart 생성
```{r 3dpiechart}
if(!require(plotrix)){install.packages('plotrix'); library(plotrix)}
pie3D(freq.cyl, lables = cyl.name2, explode = 0.1, main = '3D Pie Chart')
```


Fan Plot
- fan.plot() : 범주의 레벨 간 비교가 용이함
```{r fanplot}
fan.plot(freq.cyl, labels = cyl.name2, main = "Fan Plot")
```


## Frequency of mutivariate variables

### Introduction

* 두개 이상의 범주를 가진 데이터에서 빈도를 분석
  + 예: (형액형, 성별), (투약엽, 병증의 개선 정도)
* 빈도 테이블의 작성 시각화
  + 빈도테이블의 작성 : xtab 함수 이용
  + 시각화 : barplot(), spine() 함수의 이용

* 데이터: 류마티스 관절염에 대한 의학 실험 데이터
  + ID, 처치(Treatment), 성별(Sex), 나이(Age), 개선정도(Improved)
  
```{r freq_table}
if(!require(vcd)){install.packages('vcd'); library(vcd)}
head(Arthritis, n = 3)
my.table <- xtabs( ~ Treatment + Improved, data = Arthritis)
my.table
```

- 빈도분석 : 처치여부와 개선정도의 빈도 분석
  + ~Treatment + Improved
  + xtab() 함수는 table 변수보다 직관적으로 빈도분석 툴을 제공
  
```{r freq_table_barplot}
barplot(my.table, xlab = "Improved", ylab = "Frequency", 
        legend.text = TRUE, col = c("green", "red"))
```

- 처치 여부에 따른 개선정도의 차이를 확인하기 위해 데이터의 행과 열을 바꿈
  + ~Treatment + Improved
  + xtab() 함수는 table 변수보다 직관적으로 빈도분석 툴을 제공
  
```{r freq_table_barplot2}
barplot(my.table, xlab = "Improved", ylab = "Frequency", 
        legend.text = TRUE, col = c("green", "red"))
```



## Continuous Variables and Visualization

### 소개

* 연속형 자료를 요약하고 시각화
  + 연속형 자료의 예: 키, 몸무게, 주가...
  + 연속형 자료의 요약치 : 평균, 중앙값, 분위수...
  + 연속형 자료의 시각화 도구 : boxplot, 히스토그램, 바이올린 플롯

```{r cv_barplot}
x = rnorm(100)
barplot(x, main = "Box Plot", col = "lightblue")
```  

### Histogram
```{r hist1}
x = faithful$waiting
hist(faithful$waiting, nclass = 8)
```

* hist() 함수는 히스토그램을 생성한다.
  + 히스토그램의 형태는 계급구간을 어떻게 설정하는가에 따라 달라 짐
  + 주로 nclass에 개수를 입력하여 계급구간을 설정한다
  + 정확한 계급구간은 break 옵션을 통해 정의
  + 히스토그램의 높이를 확률로 표시하기 위해 probability = T를 사용
* 히스토그램은 연속형 자료의 분포를 보여주는 시각도구

```{r hist2}
x = faithful$waiting
hist(faithful$waiting, breaks = seq(min(x), max(x), 
                                    length = 10), probability = T)
```

* density() 함수를 이용해서 확률밀도함수를 추가할 수 있다.

```{r hist3}
x = faithful$waiting
hist(faithful$waiting, nclas = 10, probability = T)
lines(density(x), col = "red", lwd = 2)
```

### Violin Plot

* violin plot은 boxplot의 장점과 histogram의 장점을 결갑한 시각화

```{r violin_plot}
if(!require(vioplot)){install.packages("vioplot"); library(vioplot)}

x = rpois(1000, lambda = 3)
vioplot(x, col = 'lightblue')
```

## Visualization for multivatiate Variables

### Multiple Boxplot
```{r multiple_boxplot}
attach(mtcars)
boxplot(mpg~cyl, data = mtcars, names = c('4 cyl', '6 cyl', '8 cyl'),
        main = 'MPG dist by cylinder')
```

### Multiple Histogram
```{r multiple_histogram}
hist(mpg[cyl==4], xlab = 'MPG', main = 'MPG dist by Cyl',
     xlim = c(5, 40), ylim = c(0, 10), col = 'lightblue',
     nclass = trunc(sqrt(length(mpg[cyl==4]))))
hist(mpg[cyl==6], xlab = 'MPG', main = 'MPG dist by Cyl',
     xlim = c(5, 40), ylim = c(0, 10), col = 'orange',
     nclass = trunc(sqrt(length(mpg[cyl==6]))), add = T)
hist(mpg[cyl==8], xlab = 'MPG', main = 'MPG dist by Cyl',
     xlim = c(5, 40), ylim = c(0, 10), col = 'lightblue',
     nclass = trunc(sqrt(length(mpg[cyl==8]))), add = T)
```

### Multiple Histogram 2

* par의 mfrow 옵견을 이용하여 3개의 히스토그램을 수직으로 배열
* xlim 을 맟춰야 데이터이 중심비교가 용이 함

```{r multiple_histogram2}
opar <- par(no.readonly = TRUE)
par(mfrow = c(3,1))
hist(mpg[cyl==4], xlab = 'MPG', main = 'MPG dist by Cyl',
     xlim = c(5, 40), ylim = c(0, 10), col = 'lightblue',
     nclass = trunc(sqrt(length(mpg[cyl==4]))))
hist(mpg[cyl==6], xlab = 'MPG', main = 'MPG dist by Cyl',
     xlim = c(5, 40), ylim = c(0, 10), col = 'orange',
     nclass = trunc(sqrt(length(mpg[cyl==6]))))
hist(mpg[cyl==8], xlab = 'MPG', main = 'MPG dist by Cyl',
     xlim = c(5, 40), ylim = c(0, 10), col = 'lightblue',
     nclass = trunc(sqrt(length(mpg[cyl==8]))))
par(opar)
```

### Multiple Densities

* 확률밀도함수를 한번에 표현할 수 있음

```{r multiple_densities}
plot(density(mpg[cyl==4]), xlab = "MPG", main = "MPG dist by cylinder",
     xlim = c(5, 40), ylim = c(0., 0.26))

lines(density(mpg[cyl==6]), col = "red", lty = 2)
lines(density(mpg[cyl==8]), col = "blue", lty = 3)
legend("topright", paste(c(4,6,8), "cylinder"),
       col = c("black", "red", "blue"),
       lty = c(1,2,3), lwd = 3, bty = "n")
```


> 실습

* 부모님의 안전벨트 착용 유무와 자녀의 안전벨트 착용 유무의 비교 예제

```{r}
tmp <- c("buckled", "unbuckled")
belt <- matrix(c(58, 2, 8, 16), ncol = 2,
               dimnames = list(parent = tmp, child = tmp))
belt
```

* 부모의 안전벨트 착용이 자식간의 안전벨트 착용에 영향을 준다는 것을 시각화
```{r}
barplot(t(belt), main = "Tacked Bar Chart for child seat-belt usage",
        xlab = "parent", ylab = "Frequency", legend.text = T, 
        col = c("green", "red"))
```

### R Colors

* 16진법 표기글 사용 (0~9, A~F)
* 기본적으로 빨간색, 초록색, 파란색을 지정하며, 16진법으로 2개씩 표현 (즉, 기봄색상 별로 각각 256개로 표현할 수 있음(#rrggbb))
* 256 x 256 x 256 = 2^24개의 색상 표현 : 24 bit colors
* 또한, 24 bit colors에 투명도(256 level)를 추가하면 32 bit color system이 됨 (#rrggbbaa)

#### colors()

* Basic Color
```{r}
head(colors())
tail(colors())

mycol <- colors()
plot(1:80, y=rep(1,80), col = mycol[1:80], cex = 2, pch = 20, ylim = c(0,1))
points(1:80, y=rep(0.5,80), col = mycol[81:160], cex = 2, pch = 20)
points(1:80, y=rep(0,80), col = mycol[161:240], cex = 2, pch = 20)
```


```{r}
mycol <- colors()
image(matrix(1:25^2, 25, 25), col = mycol)
```

### RGB Function

* rgb(red, green, blue, maxColorValue, alpha)
* red, greem blue : 기본으로 0 ~ 1 사이의 값을 사용
* macColorValue = 255 으로 세팅하면 0 ~ 255 사이의 값으로 사용할 수 있음
* alpha : opaciry(투명도)

```{r}
rgb(10, 4, 23, maxColorValue = 255, alpha = 10)
col2rgb("lightblue")
```


### Hue Color System

* 색상들은 콘 모양으로 볼 수 있음
* 바깥쪽으로 갈수록 채도가 높은 색
* 위쪽으로 갈수록 밝기는 증가 함

#### hcl function

* hcl(h, c, l, alpah)
* h: colors(색상), c: saturation(채도), l: brightness(밝기), alpha: Opaity(투명도)
* h [0, 360]: 0~120(red), 120-240(green), 240-360(blue)
* i [0, 100]: alpah [0, 1]
* c의 범위는 h와 l의 값에 따라 변한다

```{r}
hcl(h = 0, c = 35, l = 85, alpha = 0.1)
```

#### hsv function

* hsv(h, c, v, alpah)
* h: colors(색상), c: saturation(채도), v: brightness(밝기), alpha: Opaity(투명도)
* h, s, v, alpha [0,1]

```{r}
hsv(0.3, 0.5, 0.1, alpha = 0.4)
```


### grDevices, colorRamps Packages

* cm.colors, topo.colors, terrain.colors, heat.colors, rainbow
* cm, topo,errain, heat : n(색상의 수), alphar(투명도)

```{r}
#heat.colors(4, alpah = 0.1)
topo.colors(4, alpha = 0.1)
```

```{r}
x <- 10 * (1:nrow(volcano))
y <- 10 * (1:ncol(volcano))
image(x, y, volcano, col = heat.colors(20, alpha = 1), axes = FALSE)
contour(x, y, volcano, levels = seq(90, 200, by = 5), 
        add = T, col = "white")
```

```{r}
x <- 10 * (1:nrow(volcano))
y <- 10 * (1:ncol(volcano))
image(x, y, volcano, col = topo.colors(20, alpha = 1), axes = FALSE)
contour(x, y, volcano, levels = seq(90, 200, by = 5), 
        add = T, col = "white")
```

* rainbow colors는 hsv color system을 기반으로 함
* n (색상의 수), s(채도), v(명도), start(h의 시작값), end(h의 끝값), alpha(투명도)
* 시작값과 끝값의 범위 : 0 ~ 1

```{r}
rainbow(5, s = 0.4, v = 0.3, start = 0, end = 0.05, alpha = 1)
```


### RColorBrewer package

* 이 패키지를 사용하면 R에서 제공되는 palette들을 사용할 수 있음
* sequential patterns : Blues, BuGn, BuPu, ..., YIOrBr, YIOrRd


```{r}
if(!require(RColorBrewer)){install.packages("RColorBrewer"); library(RColorBrewer)}

brewer.pal(4, "Blues")
```


```{r}
x <- 10 * (1:nrow(volcano))
y <- 10 * (1:ncol(volcano))
image(x, y, volcano, col = brewer.pal(9, "Blues"), axes = FALSE)
```


* Diverging palletes : BrBG, PiYG, ..., RdYIGn, Spectral
* 가운데 색상들은 밝고, 시작과 끝의 색상은 어둡다

```{r}
brewer.pal(4, "BrBG")
```

* display.brewe.all()
* RColorBrewer package에서 사용할 수 있는 palette들을 보여 줌

```{r}
display.brewer.all()
```

### colorspace package

* Color patterns hcl, hsv color system을 기반으로 생성
* diverge_hcv, diverge_hsl, terrain_hcl, terrain_hcl, sequential_hcl, rainbow_hcl, ...

```{r}
if(!require(colorspace)){install.packages("colorspace"); library(colorspace)}

diverge_hcl(7, h = c(246, 40, c = 96, l = c(65, 90)))
```

```{r color_space}
pal = choose_palette()
```

* Color Palette들을 만들기 위한 대화형 Tool
* 옵션은 RColorBrewer 에서 참고
* 색상, 채도, 명도는 기본으로 선택되어 있음
* hcl 또는 hsv 에 대한 옵션으로 선택할 수 있음

```{r}
pal <- choose_palette()
my_col = pal(50)
my_col
```